【裁判字號】    90,簡上,336
【裁判日期】    920523
【裁判案由】    給付票款
【裁判全文】
臺灣臺北地方法院民事判決  九十年度簡上字三三六號
    上  訴  人  國都貨運有限公司
    法定代理人  丙○○
    訴訟代理人  鐘律師
    被  上訴人  彰化商業銀行股份有限公司民生分行
                        設台北市○○○路○段五十四之一號
    法定代理人  乙○○  住同右.
    訴訟代理人  甲○○  住同右.
右當事人間請求給付票款事件，上訴人對於中華民國九十年三月二十六日臺灣臺北地
方法院臺北簡易庭九十年度北簡字第二三三九號第一審判決提起上訴，本院判決如左
：
    主      文
原判決關於命上訴人連帶給付部分，及該部分假執行之宣告，並除確定部分外訴訟費
用之裁判均廢棄。
右開廢棄部分，被上訴人在第一審之訴及假執行之聲請均駁回。
第二審訴訟費用由被上訴人負擔。
    事      實
甲、上訴人方面：
  一、聲明：如主文第一、二項之所示。
  二、陳述：除與原宣示判決筆錄記載相同者，茲引用之外，補稱：
    (一)上訴人曾於民國八十八年五月間委請莊敬會計事務所辦理上訴人公司變更登記
      事項，而交付公司大小章予該事務所，嗣於八十八年八月將公司大小章取回，
      詎近日接獲被上訴人請求給付票款之通知，始知上訴人大小章已遭莊敬會計事
      務所盜用。上訴人並不認識亦未曾見過系爭支票之發票人繆茗華，如附表所示
      之支票顯係趙恆約偽造或盜用上訴人公司大小印章背書。
    (二)雖上訴人曾將公司大小章交與莊敬會計事務所，然依最高法院七十年台上字第
      六五七號判例意旨，上訴人既未授權趙恆約以上訴人名義於如附表所示支票上
      背書，上訴人應不負表見代理人之責任。趙恆約無權代理上訴人於如附表所示
      之支票上背書，依票據法第十條第二項之規定，上訴人自不負給付系爭支票票
      款之責任。
  三、證據：除援用第一審所提證據外，補提台北縣汽車貨運商業同業公會八十九年
      十一月二十一日北汽貨華字第一九九號傳真函、上訴人八十八年五－六月台
      北縣營業人銷售額與稅額申報書、臺北縣政府稅捐稽徵處中和分處九十一年一
      月十四日九一北稅中一字第○九一○○○○六七八號函、臺北市稅捐稽徵處大
      安分處九十一年六月二十四日北市稽大安甲字第○九一六二六八三四○○號函
      、八十八年六月變更登記申請書、八十八年八月三日換發汽車運輸業執照申請
      書、莊敬會計師事務八十八年八月結帳單、各類所得扣繳暨免扣繳憑單、臺灣
      臺北地方法院九十年度偵字第一八八四○號不起訴處分書各一件；並聲請訊問
      證人王啟清，及聲請調閱本院九十一年度北簡字第九六二六號民事卷宗，援用
      該案證人范姜美芬之證詞。
乙、被上訴人方面：
  一、聲明：上訴駁回。
  二、陳述：除與原宣示判決筆錄記載相同者，茲引用之外，補稱：被上訴人係於八
      十九年四月取得如附表所示之支票，上訴人既於如附表所示之支票背書，即應
      負背書人之責任。
  三、證據：除援用第一審所提證據外，補提上訴人七十八年五月二十九日變更登記
      事項卡。
    理      由
一、本件被上訴人之法定代理人於起訴時為翁聰碧，嗣於訴訟進行中變更為乙○○，
    有被上訴人所提出台北市政府營利事業登記證在卷可稽，其向本院聲明承受訴訟
    ，核無不合，應予准許。
二、本件被上訴人起訴主張其執有繆茗華所簽發、付款人、發票日、支票號碼及票面
    金額均如附表所示，並經上訴人、匯甡租賃股份有限公司背書之支票二紙，詎於
    如附表所示提示日向付款人為付款之提示，以存款不足為由未獲付款，因本於票
    據之法律關係求為命上訴人給付五十七萬七千元，及各自如附表所示提示日起至
    清償日止，按年息百分之六計算之利息等語（其中繆茗華部分，經原審判命其連
    帶給付，未據上訴而確定）。上訴人則以未於如附表所示之支票上背書，其所有
    之大小章係遭趙恆約盜用等語，資為抗辯。
三、經查，被上訴人執有繆茗華所簽發、付款人、發票日、支票號碼及票面金額均如
    附表所示，並經上訴人、匯甡租賃股份有限公司背書之支票二紙，及於如附表所
    示提示向付款人為付款之提示，以存款不足為由未獲付款之事實，業據其提出與
    所述相符之支票暨退票理由單各二件為證，復為上訴人所不爭執，應認被上訴人
    之主張為真實。
四、本件經依民事訴訟法第二百七十條之一第一項第三款規定，整理並協議簡化爭點
    後，兩造同意僅就九十二年一月二十三日準備程序中兩造協議簡化之爭點為主張
    及辯論，即如附表所示之支票上訴人背書之印文是否遭他人盜用？爰將本院得心
    證之理由分敘如下：按當事人主張有利於己之事實，就其事實有舉證之責任，又
    私人之印章，由自己使用為常態，被人盜用為變態，主張變態事實之當事人，自
    應就此印章被盜用之事實負舉證之責任。被上訴人主張伊未於如附表所示之支票
    上背書，其所有之大小章係遭趙恆約盜用等情，為上訴人所否認，揆諸前揭說明
    ，被上訴人自應就其主張印章被盜用之事實負舉證責任。查：
    (一)如附表所示之支票係匯甡租賃股份有限公司於八十九年四月間交付被上訴人，
      匯甡租賃股份有限公司並提供與上訴人間八十八年六月二十二日附條件買賣契
      約書、統一發票各一件（見原審卷第二十二頁至第二十五頁），為兩造所不爭
      執，則倘有被上訴人主張上訴人係為給付匯牲租賃股份有限公司租賃款而於如
      附表所示之支票為背書之行為，依前揭附條件買賣契約書第二條第一項之約定
      ，被上訴人應於簽約日即八十八年六月二十二日於如附表所示之支票上背書。
      然如附表所示之支票蓋用之上訴人之大小章於八十八年五、六月間為委託辦理
      公司變更登記事項而交付莊敬會計事務所，由趙恆約保管，迄同年八月間辦妥
      後始取回等情，已據證人王啟清即莊敬會計事務所工商部經理到場結證屬實（
      見本院九十一年四月十六日準備程序筆錄），並有上訴人之有限公司變更登記
      事項卡在卷可佐，復為被上訴人所不否認，足認上訴人主張如附表所示之支票
      背書之印章非伊所蓋用為可採。
    (二)又上訴人與匯甡租賃股份有限公司間並無交易往來，亦據證人范姜美芬即莊敬
      會計事務所前受僱人於另案到場結證明確（見本院九十一年度北簡字第九六二
      六號民事事件九十一年十月十七日言詞辯論筆錄），且如附表所示之支票發票
      人繆茗華前於偵查中復陳稱伊係將支票借予趙恆約使用，與上訴人並不相識等
      語，此亦有臺灣臺北地方法院九十年度偵字第一八八四○號不起訴處分書附卷
      足憑，益徵匯甡租賃股份有限公司據以向被上訴人融資之基礎交易事實並不存
      在，上訴人自無為繆茗華或匯甡租賃股份有限公司於如附表所示之支票上背書
      之可能，是上訴人所辯其印章遭盜用即為可採。
    (三)再上訴人固有將其大小章交付莊敬會計事務所，由趙恆約保管之行為，然我國
      人民將自己印章交付他人，委託該他人辦理特定事項者，比比皆是，倘持有印
      章之該他人，除受託辦理之特定事項外，其他以本人名義所為之任何法律行為
      ，均須由本人負授權人責任，未免過苛（最高法院七十年台上字第六五七號判
      例參照）。查上訴人將其大小章交付莊敬會計事務所，由趙恆約保管，其目的
      係在委託辦理公司變更登記事項等情，已據證人王啟清、范姜美芬到場結證無
      訛，實難僅憑前揭印章之交付即逕認上訴人有授權趙恆約於如附表所示之支票
      上背書。
五、次按無權代理人代理本人於支票上背書，此項無權代理之事由，本人本可持以對
    抗一切執票人，就令執票人之取得支票，並非出於惡意或重大過失，亦不例外，
    最高法院六十七年台上字第一六六六號判例可資參照。本件如附表所示之支票上
    訴人之背書既係遭他人盜用印章所致，即屬無權代理人所為之背書行為，自不應
    令上訴人負票據責任。
六、從而，被上訴人依據票據關係，請求上訴人連帶給付如附表所示之票款及各自如
    附表所示提示日起至清償日止，按年息百分之六計算之利息，為無理由，不應准
    許。原審判決為上訴人敗訴之判決並為假執行之宣告，自有未洽。上訴意旨指摘
    原判決此部分不當，求予廢棄改判，為有理由，自應由本院將此部分予以廢棄，
    並判決如主文第二項所示。
七、據上論結，本件上訴為有理由，依民事訴訟法第四百三十六條之一第三項、第四
    百五十條、第七十八條，判決如主文。
中      華      民      國    九十二    年      五      月    二十三    日
                                  民事第一庭審判長法      官  陳邦豪
                                                  法      官  王貞秀
                                                  法      官  陳盈如
右為正本係照原本作成
本判決不得上訴
中      華      民      國    九十二    年      五      月    二十三    日
                                                  法院書記官  高秋芬
附表：
編號  付  款  人  發  票  日  支票號碼  票面金額（新台幣）  提  示  日
  一  臺灣中小企  八十九年十  AQ0000000 0十八萬八千五百元  八十九年十
      業銀行大稻  月二十五日                                月二十五日
      埕分行
  二  臺灣中小企  八十九年十  AQ0000000 0十八萬八千五百元  八十九年十
      業銀行大稻  二月二十五                                二月二十六
      埕分行      日                                        日


司法院資訊處製作；財團法人民間司法改革基金會備份。
